【裁判字號】    97,再小抗,1
【裁判日期】    970303
【裁判案由】    給付管理費-公寓大管理條例
【裁判全文】
臺灣嘉義地方法院民事裁定  97年度再小抗字第1號
抗  告  人  甲○○
相  對  人  峇里島公寓大樓管理委員會
法定代理人  乙○○
上列當事人間請求給付管理費事件，抗告人對於中華民國96年12
月17日本院嘉義簡易庭96年度嘉再小字第4號裁定提起抗告，本
院裁定如下：
    主  文
抗告駁回。
抗告費用由抗告人負擔。
    理  由
一、抗告意旨略以：
（一）相對人之法定代理人乙○○冒充峇里島公寓大廈管理委員
      會之主任委員，應無本件代理人資格，且乙○○另委任不
      適格者為本件訴訟代理人。
（二）乙○○未取得相對人委員會之土地所有權，非峇里島公寓
      大廈管理委員會之土地所有權人，且其未經所有權人同意
      或委任，而冒充相對人之主任委員，應屬不法行為。
（三）依據契約買賣書，原所有權人宗大建設股份有限公司（下
      稱宗大公司）將土地及房屋均出售予抗告人，相對人委員
      會之管理權應歸抗告人所有。
（四）宗大公司除偽造買賣契約書減少土地及房屋面積、虛設抵
      押權外，更利用印章偽造成立相對人委員會，而先後自任
      乙○○等人為主任委員，侵佔我所有權人權益。
（五）宗大公司未依約將約定面積移轉與買受人即抗告人，因此
      抗告人拒絕該買賣，迄今尚未接受該買賣，亦未遷入該社
      區房屋居住，但偽稱主任委員的乙○○，為達收取管理費
      之目的，竟然偽造抗告人之地址於嘉義市○○街116巷2號
      8樓1，以詐取社區管理費，有鈞院94年度促字14751號支
      付命令為證。
（六）原審未調查偽造地址之情，爰依法提起再審之訴，以維法
      治等語。
二、原裁定意旨略以：抗告人主張各節，業據其依上訴程序聲明
    不服，此有抗告人所提上訴狀及歷次書狀附於本院95年度小
    上字第8號卷宗可稽（該號卷宗第1-11、86、89-100、104-1
    10、120-121、123-124頁），而該上訴審對此業予審酌且為
    實體審判，並於判決之事實及理由欄內論述綦詳等情，亦經
    本院調取上開卷宗查閱無訛，並有確定判決1份在卷可憑，
    則上開事由既經再審原告於上訴審中主張，且受上訴審法院
    實體審判，即不許當事人復以再審之方法更為主張，故本件
    再審之訴為不合法，應予駁回等語。
三、本院判斷：
（一）按有下列各款情形之一者，得以再審之訴對於確定終局判
      決聲明不服。但當事人已依上訴主張其事由或知其事由而
      不為主張者，不在此限；再審之訴不合法者，法院應以裁
      定駁回之，民事訴訟法第496條第1項、第502條第1項分別
      定有明文。次按，「確定判決有民事訴訟法第496條第1項
      各款所列情形之一者，當事人得以再審之訴對之聲明不服
      ，但當事人已依上訴主張其事由或知其事由而不為主張者
      ，不在此限，固為同條但書所明定。惟該但書之規定，係
      以當事人已依上訴主張其事由，則其事由已受上級法院審
      判，為訴訟經濟計，乃不許當事人復以再審之方法更為主
      張。故如其上訴係因不合法而被駁回者，因未受上級法院
      實體審判，自無不許其以相同事由提起再審之訴之理。」
      ，最高法院92年度臺上字第2152號判決意旨參照。
（二）查抗告人經峇里島公寓大樓管理委員會訴請抗告人給付管
      理費，經本院94年度嘉小字第1038號判決，抗告人應給付
      峇里島公寓大樓管理委員會新臺幣22,200元，及自民國95
      年2月14日起至清償日止，按年息百分之5計算之利息，惟
      抗告人不服提起上訴，經本院95年度小上字第8號以上訴
      無理由判決駁回上訴而確定，此經調閱上述案件查明無誤
      。又抗告人主張上開再審理由，業據其於上述案件之上訴
      程序中聲明不服，此有抗告人所提上訴狀及歷次書狀附於
      本院95年度小上字第8號卷宗可稽（該號卷宗第1-11、86
      、89-100、104-1 10、120-121、123-124頁），而該上訴
      審對此業予審酌且為實體審判，並於判決之事實及理由欄
      內論述綦詳等情，亦經本院調取上開卷宗查閱無訛，並有
      確定判決1份在卷可憑，則上開事由既經抗告人於上訴審
      中主張，且受上訴審法院實體審判，揆諸前揭說明，即不
      許當事人復以再審之方法更為主張，故本件再審之訴為不
      合法，應予駁回。
（三）次按，第二審法院就該事件已為本案判決者，對於第一審
      法院之判決不得提起再審之訴，民事訴訟法第496條第3項
      定有明文。此規定於小額事件之再審程序準用之，同法第
      436條之32第3項亦有明文。其立法理由乃因本法就第二審
      程序之進行採續審制，第二審法院就上訴事件為本案判決
      時，對於當事人在第一審所為關於事實上或法律上之陳述
      及提出之各項攻擊或防禦方法，均已重為審查，故對於第
      一審判決應無許當事人提起再審之訴之必要。經查，抗告
      人於96年10月18日提出陳情書，即已聲明係對前訴訟程序
      第一審判決即本院嘉義簡易庭94年度嘉小字第1038號確定
      判決提起再審之訴，而原確定判決之前訴訟程序第二審法
      院既就該事件已為實體之本案判決（此經本院依職權調閱
      本院95年度小上字第8號民事卷宗查明屬實），依前揭民
      事訴訟法第496條第3項之規定，抗告人自不得對前訴訟程
      序第一審判決提起再審之訴，其起訴即為法律上不應准許
      。原審以裁定駁回其訴，並無不合，抗告意旨指摘原裁定
      不當，求予廢棄，為無理由，應予駁回。
四、依民事訴訟法第436條之32第3項、第495條之1第1項、第449
    條第1項、第95條、第78條，裁定如主文。
中    華    民    國    97    年    3     月    3     日
                  審判長法   官 林世芬
                        法   官 游悅晨
                        法   官 馮保郎
以上正本係照原本作成。
本件不得再抗告。
中    華    民    國    97    年    3     月    3     日
                        書記官  王立梅


司法院資訊處製作；財團法人民間司法改革基金會備份。
